【裁判字號】    97,交抗,1470
【裁判日期】    971225
【裁判案由】    違反道路交通管理處罰條例
【裁判全文】
臺灣高等法院交通事件裁定            97年度交抗字第1470號
抗  告  人
即受處分人  甲○○
上列抗告人即受處分人因違反道路交通管理處罰條例案件，不服
臺灣板橋地方法院中華民國九十七年七月三十一日所為裁定（九
十六年度交聲字第五六六號），提起抗告，本院裁定如下：
    主  文
抗告駁回。
    理  由
一、原裁定意旨以：受處分人甲○○於民國九十三年六月十六日
    晚間八時五十九分許，駕駛車牌號碼５６７７－ＦＪ號自用
    小客車，在臺北市○○○路與建國南路口處，因不依號誌指
    示行駛而違規左轉，經臺北市政府警察局交通大隊直屬第三
    分隊（下稱原舉發機關）警員當場攔停，並掣單以北市警交
    大字第Ａ四Ｋ0000000號通知單舉發，經交通部公路
    總局臺北區監理所（下稱原處分機關）依道路交通管理處罰
    條例第四十八條第一項第二款及同條例第六十三條第一項第
    一款（裁決書漏載第一款）規定，於九十六年三月二十九日
    以北監自裁字裁四Ｏ－Ａ四Ｋ七Ｏ三ＯＯ三號裁決書，裁罰
    受處分人新臺幣一千八百元，並記違規點數一點。受處分人
    不服該裁決聲明異議，經原審法院調查後，仍認受處分人確
    有駕駛車輛轉彎時不依號誌指示之違規情事，原處分並無不
    當，而裁定駁回其異議之聲明。
二、抗告意旨略以：
（一）受處分人係自長案東路左轉入建國北路（由北向南）平面
      車道，即因見到「圓形紅燈合併直行箭頭綠燈」之號誌顯
      式方式，倘若受處分人確實遵行該直行綠燈號誌行駛，誓
      必將與長安東路由西向東行駛之車輛對撞，故受處分人隨
      前面車輛遵照「第三時相」行駛，前車均左轉駛往高架匝
      道（由北向南行），唯獨受處分人因駛入建國北路致被指
      稱違規，自係因該號誌設置不當所致。而主管交通號誌設
      置行政機關亦鑒於此類交通號誌設置，不但滋生爭議，更
      易肇生交通事故，早即研議修訂，並於九十六年九月十七
      日完成修正，經檢視目前爭議路口，早於改善爭議燈號，
      修正為無直行綠燈號誌，更可印證受處分人前述論點。
（二）受處分人於被舉發時，僅簽收一紙由ＰＤＡ列印之通知書
      ，通知書內容無記述所謂「向指定之處所繳納結案，不服
      舉發事實者，應於十五日內向處罰機關陳述意見……」，
      受處分人簽收上揭通知書，無從知悉應有之權利及處置方
      式，竟以受處分人於收受通知單後未依期限前往指定處所
      聽候裁決，亦未依期限繳納罰鍰結案或向處罰機關陳述意
      見，而認定原處分機關得以逕行裁決，自有程序違法之情
      云云。
三、按汽車駕駛人轉彎時，有不依標誌、標線、號誌指示者，處
    新臺幣六百元以上一千八百元以下之罰鍰，並記違規點數一
    點，道路交通管理處罰條例第四十八條第一項第二款、第六
    十三條第一項第一款分別定有明文（上開條文於受處分人本
    件違規行為後，雖於九十五年七月一日修正施行，惟僅屬文
    字之修正，其處罰內容則無變更，自無新舊法比較適用之問
    題，應依一般法律適用之原則，直接適用裁判時即修正後之
    規定）。
四、本院查：
（一）受處分人甲○○確於九十三年六月十六日晚間八時五十九
      分許，駕駛車牌號碼５６７７－ＦＪ號自用小客車，行經
      臺北市○○○路與建國北路路口處，沿長安東路由東往西
      方向左轉至建國北路向南行駛時，於圓形紅燈合併直行箭
      頭綠燈號誌顯示時左轉之事實，為受處分人所不否認，且
      有如上所述原處分機關之移送書、原處分機關裁決處分之
      裁決書、臺北市政府警察局舉發違反道路交通管理事件通
      知單各一件在卷可憑（見原審卷第二、七、二十二頁），
      並經證人即當場舉發本件違規事由之警員吳忠竹於原審調
      查時到庭證述明確（見原審卷第十六頁），是受處分人違
      規左轉之事實，洵堪認定。
（二）受處分人雖辯稱：伊係遵照「第三時相」行駛，左轉駛入
      建國北路致被指稱違規，係因該號誌設置不當云云。惟查
      ，證人吳忠竹於原審法院調查時，到庭具結證稱：建國高
      架道路由南往北方向下長安東路匝道後，建國北路直行號
      誌為綠燈時，可以直接向西左轉長安東路，但是一轉入長
      安東路，長安東路由東往西方向的號誌一定會顯示圓形紅
      燈及直行箭頭綠燈，代表長安東路由東往西方向准許直行
      ，但是不能左轉，因為此時左方行人穿越道之號誌為綠燈
      ，要保護行人（見原審卷第十九頁，此即號誌規劃第二時
      相）；之後左方行人穿越道號誌轉換為紅燈，長安東路開
      放由西往東方向之車輛右轉，這時長安東路由東往西方向
      之號誌仍顯示圓形紅燈及直行箭頭綠燈，車輛亦不能左轉
      （見原審卷第二十頁，此即號誌規劃之第三時相），之後
      才會開放長安東路由東往西方向車輛左轉（見原審卷第十
      九頁，此即號誌規劃之第一時相）；當時受處分人沿長安
      東路由東往西方向左轉至建國北路時，該路口號誌為前述
      之第三時相，不得左轉，受處分人仍逕行左轉至建國北路
      ，故舉違規等語（見原審卷第十六至十七頁）。又經原審
      提示證人吳忠竹所提出之上開路口號誌各時相照片供受處
      分人辨識，受處分人亦自承其當時左轉時，前方路口號誌
      確為證人吳忠竹所述之第三時相燈號（即圓形紅燈合併直
      行箭頭綠燈）無訛（見原審卷第十六頁），顯見受處分人
      所稱當時號誌顯示之「綠燈」，實為「直行箭頭綠燈」，
      而非圓形綠燈甚明。
（三）按行車管制號誌箭頭綠燈，表示僅准許車輛依箭頭指示之
      方向行駛，道路交通標誌標線號誌設置規則第二百零四條
      第二款定有明文；本件受處分人於左轉時，其前方號誌既
      係顯示圓形紅燈合併直行箭頭綠燈，自表示僅能依該箭頭
      綠燈之指示「直行」，不得左、右轉彎，其號誌指示亦無
      難以遵循之情形，受處分人竟仍執意左轉，顯已違反該號
      誌之指示，而屬違規之行為甚明，原舉發機關警員據以掣
      單舉發，並移送原處分機關為裁罰，自無不合之處。
（四）又依道路交通標誌標線號誌設置規則於九十六年九月十七
      日修正意旨：同一燈面「圓形紅燈」與「直行箭頭綠燈」
      不得同亮，以避免造成駕駛人錯誤認知紅燈可以直行，嚴
      重影響行車安全與順暢。為杜此「圓形紅燈合併直行箭頭
      綠燈」號誌顯示方式，易生究竟得否直行通過之疑慮，是
      第二百十四條第一項第一款（五）修正：「圓形紅燈與直
      行箭頭綠燈不得並亮」，惟就圓形紅燈係禁止左、右轉彎
      當無疑義。是直行燈雖與紅燈同時亮起，然依一般駕駛經
      驗，均可判斷出該號誌係指示僅能往前直行，行駛其餘方
      向之車輛應停止行進，而受處分人依其個人主觀意見，認
      為該路口交通動線設計不良，而自行採取上述其所謂紅燈
      後左轉之方法，即違反上開規定。是前開規則之修正，其
      意旨尚無關於本件受處分人違規左轉之情形，亦無解於前
      已成立之違規行為。
（五）至受處分人辯稱：自被舉發時所簽收一紙通知書，無從知
      悉應有之權利及處置方式，原處分機關逕行裁決，有程序
      違法之情云云。惟按道路交通管理處罰條例所定罰鍰之處
      罰，行為人接獲違反道路交通管理事件通知單後，於十五
      日內得不經裁決，逕依同條例第九十二條第三項之罰鍰基
      準規定，向指定之處所繳納結案；不服舉發事實者，應於
      十五日內，向處罰機關陳述意見；其不依通知所定期限前
      往指定處所聽候裁決，且未依規定期限繳納罰鍰結案或向
      處罰機關陳述意見者，處罰機關得逕行裁決之，道路交通
      管理處罰條例第九條第一項定有明文，受處分人既領有合
      格之價駛執照，對此公示之法規內容不能諉為不知。而受
      處分人於受證人吳忠竹攔停舉發當時，已當場於舉發違反
      道路交通管理事件通知單上簽名並收受之，此有該舉發違
      反道路交通管理事件通知單一紙在卷可稽，且為抗告人所
      不爭執；該通知單上載明應「到案日期」「到案處所」，
      已詳為教示，受處分人於收受該通知單後，並未依期限前
      往指定處所聽候裁決，亦未依期限繳納罰鍰結案，原處分
      機關依上開道路交通管理處罰條例第九條規定自得逕行裁
      決。況舉發通知單僅具有「通知」之性質，其具行政處分
      性質之裁決書上，對違規行為之時間、地點、處罰內容、
      條文及救濟方式均詳列其上（見原審卷第七頁），並無程
      序違法之情事，受處分人此部分辯解亦無可採。
五、綜上所述，本件受處分人甲○○於前述時、地駕駛車輛轉彎
    時，有不依號誌指示之違規事實，事證明確，從而原處分機
    關依道路交通管理處罰條例第四十八條第一項第二款規定，
    裁處受處分人罰鍰新臺幣一千八百元，並依同條例第六十三
    條第一項第一款（裁決書漏載第一款）規定，記違規點數一
    點，核無違誤，原審法院亦同此認定，駁回受處分人異議之
    聲明，認事用法並無不當。受處分人猶執陳詞徒憑個人主觀
    對號誌之解讀提起本件抗告，依諸前揭各節說明並無可採，
    是其抗告為無理由，應駁回之。
據上論斷，依道路交通案件處理辦法第二十六條、道路交通管理
處罰條例第八十九條、刑事訴訟法第四百十二條，裁定如主文。
中    華    民    國    97    年    12    月    25    日
                  刑事第四庭  審判長法  官  周煙平
                                    法  官  陳玉雲
                                    法  官  鄭水銓
以上正本證明與原本無異。
本裁定不得再抗告。
                                    書記官  劉貞達
中    華    民    國    97    年    12    月    25    日


司法院資訊處製作；財團法人民間司法改革基金會備份。
